【裁判字號】    97,消債更,697
【裁判日期】    970901
【裁判案由】    聲請更生程序
【裁判全文】
臺灣高雄地方法院民事裁定           97年度消債更字第697號
聲  請  人  甲○○
上列當事人因消費者債務清理事件聲請更生，本院裁定如下：
    主  文
聲請駁回。
聲請費用由聲請人負擔。
    理  由
一、按債務人與金融機構協商成立者，不得聲請更生或清算，但
    因不可歸責於己之事由，致履行顯有重大困難者，不在此限
    ；本條例施行前，債務人依金融主管機關協調成立之中華民
    國銀行公會會員辦理消費金融案件無擔保債務協商機制與金
    融機構成立之協商，準用前項之規定，消費者債務清理條例
    第151 條第5 項、第6 項分別定有明文。又聲請更生或清算
    不合程式或不備其他要件者，法院應以裁定駁回之，但其情
    形可以補正者，法院應定期間先命補正，復為同條例第8 條
    所明定。是依上之條文規定可知，債務人與金融機構協商成
    立債務清償方案後，即應由債務人按其條件履行，如因事後
    發生情事變更，在清償期間收入或收益不如預期，致該方案
    履行困難甚或履行不能，因不可歸責於己，始能例外准許債
    務人聲請更生或清算，以避免債務人任意毀諾已成立之協商
    ，濫用更生或清算之裁判上債務清理程序。從而，所謂「不
    可歸責於己之事由」，應係指客觀上聲請人之支出增多，或
    收入、收益減少，非其成立協商時所能預期。
二、聲請意旨略以：聲請人因消費借貸、信用卡或現金卡契約，
    對金融機構負有債務，無擔保或無優先權之債務總額未逾新
    台幣（下同）1,200 萬元，因有不能清償債務情事，前已提
    出債權人清冊，依中華民國銀行公會會員辦理消費金融案件
    無擔保債務協商機制，以書面向最大債權金融機構台新銀行
    請求共同協商債務清償方案，雖經協商成立，聲請人應月付
    25,979元。因聲請人負債與日常支出大於收入，實有不可歸
    責於己之事由，而無法繼續履行，且未經法院裁定開始清算
    程序或宣告破產，爰依法聲請更生等語。
三、經查：
  (一)聲請人於本件更生聲請前，已於95年11月依金融主管機關協
    調成立之中華民國銀行公會會員辦理消費金融案件無擔保債
    務協商機制與台新銀行成立協商，自95年8 月起，分120 期
    ，利率百分之3.88，每月以25,979元依各債權銀行債權金額
    比例清償各項債務，至全部清償為止等情，有協議書、無擔
    保債務還款計劃各1 紙在卷可稽（本院卷第36、37頁），此
    部分之事實，應可認定為真實。
  (二)聲請人95、96年薪資收入均為586,308 元，有財政部台灣省
    南區國稅局綜合所得稅各類所得資料清單在卷可憑（本院卷
    第15、16頁）。足見，聲請人於協商時平均月薪為48,859元
    ，聲請人提出每月薪資單所載97年5 月份薪資雖為41,075
    元，然加計年終、考績獎金等，聲請人平均每月收入於協商
    成立後並無明顯差異，聲請人主張其有不可歸責於己之事由
    致顯有重大困難，已難認屬真實。
  (三)聲請人主張其每月必要支出為個人膳食費4,500 元、交通費
    600 元、醫療費810 元、稅賦開支341 元、健保費586 元、
    勞保費599 元、水費157 元、電費336 元等情。惟其中健保
    費及勞保費部份已於聲請人請領薪資先扣除，部分所得稅亦
    於發放薪資先予扣除，有聲請人薪資單及扣繳憑單為證，此
    部分費用，聲請人無須另為支出，聲請人另列此部分支出，
    已有未合。且合計聲請人所主張每月必要支出膳食費、交通
    費、醫療費、稅賦開支總計僅需6,744 元，對照前述聲請人
    之每月平均收入，縱以聲請人居住於高雄市，97年高雄市每
    人最低生活費10,991元為計，聲請人履行協議並無不足，尚
    難認其履行協議顯有重大困難。揆諸前揭說明，本件應不得
    聲請更生，聲請人為本件更生之聲請，於法未合，且無從補
    正，自應由本院裁定駁回。
四、依消費者債務清理條例第11條第1 項、第8 條前段，裁定如
    主文。
中    華    民    國    97    年    9     月     1    日
                  民事第一庭    法  官  陳宛榆
上為正本係照原本作成
如不服本裁定，應於裁定送達後10日內，以書狀向本院提出抗告
，並繳納抗告費新臺幣1千元
中    華    民    國    97    年    9     月     1    日
                                書記官  曹德英


司法院資訊處製作；財團法人民間司法改革基金會備份。
